【裁判字號】    99,審易,145
【裁判日期】    990406
【裁判案由】    竊盜
【裁判全文】
臺灣新竹地方法院刑事判決             99年度審易字第145號
公  訴  人  臺灣新竹地方法院檢察署檢察官
被      告  甲○○
上列被告因竊盜案件，經檢察官提起公訴（99年度偵緝字第111
號），本院改依簡式審判程序，並判決如下：
    主  文
甲○○連續犯結夥竊盜罪，處有期徒刑柒月；減為有期徒刑參月
又拾伍日，如易科罰金，以銀元佰元即新臺幣玖佰元折算壹日
。
    事  實
一、甲○○、呂文彥（所涉竊盜罪嫌，業經本院以96年度易字第
    609 號判決判處有期徒刑1年，減為有期徒刑6月確定）與張
    更生（所涉竊盜罪嫌，業經本院以97年度易字第163 號判決
    判處有期徒刑8月，減為有期徒刑4月確定）3 人共同基於意
    圖為自己不法所有之竊盜概括犯意聯絡及行為分擔，連續於
    (1)民國94年9 月間某日，由呂文彥（原起訴書誤載為張更生
    ）駕駛向不知情之李增煌（所涉竊盜罪嫌，業經臺灣新竹地
    方法院檢察署檢察官以96年度偵緝字第137 號為不起訴處分
    確定）借用之李增煌所有車牌號碼EV─8571號自用小客貨車
    ，至乙○○設在新竹縣新埔鎮照門里17鄰石門65號雞舍內，
    共同徒手竊取數量不詳之雞、鴨等禽類，得手後離去；(2)又
    於94年10月間某日，偕同不知情之羅永富，駕駛向不知情之
    李增煌借用之上開自用小客貨車，至上址，甲○○、呂文彥
    、張更生等3 人隨即共同徒手竊取數量不詳之雞、鴨等禽類
    ，得手後離去；(3)再於94年11月23日，偕同不知情之羅永富
    、李增煌，於同日下午3 時15分許，駕駛上開自用小客貨車
    ，至上址，甲○○、呂文彥、張更生等3 人隨即共同徒手竊
    取數量不詳之雞、鴨等禽類，得手後離去。嗣經乙○○調閱
    上址監視錄影設備於94年11月23日攝得之監視畫面，報警而
    循線查獲。
二、案經臺灣新竹地方法院檢察署檢察官自動檢舉偵查起訴。
    理  由
一、認定犯罪事實所憑之證據及理由：
（一）被告甲○○於檢察官訊問時及本院準備程序、簡式審判程
      序訊問時，均坦白承認。
（二）告訴人乙○○於警詢之指述及檢察官訊問時具結之證述，
      證明於上開時、地，遭竊數量不詳雞、鴨等禽類之事實。
（三）證人羅永富、李增煌；證人即共犯呂文彥、張更生於檢察
      官訊問時具結之證述。
（四）監視錄影畫面翻拍照片10張、新竹縣警察局新埔分局偵查
      佐翁紹俊製作之偵查報告1份、本院96年度易字第609號、
      97年度易字第163號呂文彥、張更生之判決各1份，足資佐
      證。
      綜上事證，堪認被告自白應與事實相符，可以採信。本件
      事證已臻明確，被告加重竊盜犯行，堪予認定，應依法予
      以論罪科刑。
二、論罪科刑之理由：
（一）按行為後法律有變更者，適用行為時之法律。但行為後之
      法律有利於行為人者，適用最有利於行為人之法律，刑法
      第2條第1 項定有明文（刑法第2條係規範行為後法律變更
      所生新舊法律比較適用之準據法，是刑法第2 條本身雖經
      修正，但該條文既屬適用法律之準據法，本身尚無比較新
      舊法之問題，應逕適用裁判時之刑法第2 條規定以決定適
      用之刑罰法律）。又比較時應就罪刑有關之共犯、未遂犯
      、想像競合犯、牽連犯、連續犯、結合犯，以及累犯加重
      、自首減輕暨其他法定加減（如身分加減）與加減例等一
      切規定，綜其全部罪刑之結果而為比較（最高法院95年第
      8 次刑事庭會議決議參照）。查被告行為後，刑法第56條
      有關連續犯、第41條有關易科罰金等規定，業於94年2 月
      2 日修正公布，並均自95年7月1日起施行，茲就比較情形
      分述如下：
   (1)刑法第56條有關「連續數行為而犯同一之罪名者，以一罪
      論，但得加重其刑至2 分之1 。」之連續犯規定，業經修
      正刪除。此雖非犯罪構成要件之變更，惟顯已影響行為人
      刑罰之法律效果，自屬法律變更。亦即被告基於概括犯意
      所為之數行為，自95年7 月1 日起已不再成立連續犯而得
      論以一罪，而應依具體行為之性質論罪。查被告於本案所
      為3 次加重竊盜之犯罪行為均發生於新法施行之前，且其
      所為之各次行為、時間，各均獨立，但其時間緊接，所犯
      係構成要件相同之罪名，主觀上顯係基於概括犯意所為，
      為連續犯，依修正前刑法第56條規定，論以一罪，較依新
      法分論以數罪之結果，對被告較為有利。
   (2)刑法第41條有關易科罰金之規定，行為時即修正前刑法第
      41條第1 項前段規定：「犯最重本刑為5 年以下有期徒刑
      以下之刑之罪，而受6 個月以下有期徒刑或拘役之宣告，
      因身體、教育、職業、家庭之關係或其他正當事由，執行
      顯有困難者，得以1 元以上3 元以下折算1 日，易科罰金
      。」，而被告行為時之易科罰金折算標準，依修正前罰金
      罰鍰提高標準條例第2 條前段（現已刪除）規定，就其原
      定數額提高為100 倍折算1 日，則被告行為時之易科罰金
      折算標準，應以銀元300 元折算1 日，經折算為新臺幣後
      ，應係以新臺幣900 元折算為1 日。裁判時即修正後刑法
      第41條第1 項前段則規定：「犯最重本刑為5 年以下有期
      徒刑以下之刑之罪，而受6 個月以下有期徒刑或拘役之宣
      告者，得以新臺幣1 千元、2 千元或3 千元折算1 日，易
      科罰金。」，比較修正前、後之易科罰金折算標準，以行
      為時即修正前之規定，較有利於被告。
（二）核被告甲○○本件3次所為，均係犯刑法第321條第1項第4
      款之結夥三人以上竊盜罪。
（三）查被告甲○○行為後，新法第28條雖將舊法之「實施」修
      正為「實行」，其中「實施」一語，涵蓋陰謀、預備、著
      手及實行之概念在內，其範圍較廣；「實行」則著重於直
      接從事構成犯罪事實之行為，其範圍較狹；二者之意義及
      範圍固有不同，但本案被告係屬共同實行犯罪，故不論依
      舊法或新法之第28條規定，均應論以共同正犯，對被告並
      無有利或不利之影響，亦即此部分法條文字修改，與本案
      之共犯型態無涉，自無適用新法第2條第1項之規定比較新
      舊法，應依一般法律適用原則，適用裁判時法，而逕依新
      法第28條規定論以共同正犯。是被告甲○○與呂文彥、張
      更生3 人間，就上開加重竊盜犯行，有犯意聯絡及行為分
      擔，為刑法第28條之共同正犯。
（四）被告先後3 次加重竊盜之犯罪行為，在時間上接近、犯罪
      手法雷同、犯罪構成要件相同，顯然係出於概括的犯罪故
      意所為，屬於連續犯，依照修正前刑法第56條規定：「連
      續數行為而犯同一之罪名者，以一罪論。但得加重其刑至
      2分之1。」，應論以一罪，並加重其刑度。
（五）爰審酌被告正值青壯，猶不思勤奮努力，對財物之取得卻
      不謀以己力而獲取之，顯不尊重他人之財產權益，惟念其
      犯罪後坦承犯行，態度尚可，暨其行竊手段、方式、次數
      、國中肄業之智識程度、生活狀況等一切情狀，量處如主
      文所示之刑。又查被告所犯上開之罪，犯罪時間係在96年
      4月24日以前，核與中華民國九十六年罪犯減刑條例第2條
      第1項第3款規定相符，應予減刑，爰依法減刑如主文所示
      ，並依同條例第9條及修正前刑法第41條第1項前段之規定
      ，諭知易科罰金之折算標準，以示懲儆。
三、適用法律：
（一）刑事訴訟法第284條之1、第299條第1項前段。
（二）刑法第2 條第1 項前段、第28條、第321 條第1 項第4 款
      ，修正前刑法第56條、第41條第1 項前段。
（三）中華民國九十六年罪犯減刑條例第2條第1項第3款、第7條
      、第9條。
本案經檢察官黃英彥到庭執行職務。
中    華    民    國    99    年    4     月    6     日
                      刑事第九庭  法  官   魏瑞紅
以上正本證明與原本無異。
如不服本判決應於收受本判決後10日內向本院提出上訴書狀，上
訴書狀應敘述具體理由。上訴書狀未敘述上訴理由者，應於上訴
期間屆滿後20日內補提理由書狀於本院( 均須按他造當事人之人
數附繕本 )「切勿逕送上級法院」。
                                  書記官   劉雅文
中    華    民    國    99    年    4     月    7     日
附錄論罪科刑法條：
中華民國刑法第321條第1項第4款：
（加重竊盜罪）
犯竊盜罪而有左列情形之一者，處6 月以上5 年以下有期徒刑。
四、結夥三人以上而犯之者。

司法院資訊處製作；財團法人民間司法改革基金會備份。
